【裁判字號】    88,易,1783
【裁判日期】    890406
【裁判案由】    誣告
【裁判全文】
臺灣板橋地方法院刑事判決                        八十八年度易字第一七八三號
    公  訴  人  臺灣板橋地方法院檢察署檢察官
    被      告  丁○○
右列被告因誣告案件，經檢察官提起公訴（八十七年度偵字第二一七四二號），本院
判決如左：
    主  文
丁○○未指定犯人，而向該管公務員誣告犯罪，處有期徒刑月，如易科罰金以佰
元折算壹日。緩刑貳年。
    事  實
一、丁○○明知以其名義簽發之付款人為中國農民銀行板橋分行，支票號碼為ＦＡＺ
    0000000號，發票日期為民國八十七年七月二十日，票面金額新台幣（下
    同）三萬一千元之支票一紙，係其於八十七年五月底某日，交付女友乙○○代為
    簽發，借予乙○○交付戊○○作為給付家中水管阻塞維修工程款之用，並未遺失
    或失竊。詎丁○○後因支票存款帳戶內存款不足，無法兌現該紙支票，於要求乙○○索回上開支票未果後，為免支票因存款不足而退票，竟於八十七年七月十四
    日，佯以遺失為由，逕向上開付款銀行偽報掛失止付，並填寫遺失票據申報書，
    未指定犯人請求台北市政府警察局及台北縣警察局協助偵查侵占遺失物、竊盜罪
    嫌。嗣經戊○○於八十七年七月二十日提示上開支票遭退票，始為警循線查獲上
    情。
二、案經桃園縣警察局平鎮分局報請台灣桃園地方法院檢察署呈請台灣高等法院檢察
    署令轉台灣板橋地方法院檢察署檢察官偵查起訴。
    理  由
一、訊據被告丁○○矢口否認有右揭誣告犯行，辯稱：上開支票係乙○○佯以代伊簽
    發支票給付酒店帳款時，趁隙偷拿盜蓋印章所簽發，伊不知情以為遺失，才去掛
    失止付云云。惟查：
    （一）證人乙○○於警訊及偵審中證述：伊與被告係男女朋友關係，往來甚密，
          故曾多次代被告填具支票簽發，本件支票係因於八十七年五月間，伊家中
          水管阻塞，維修後需款三萬一千元，經伊向被告提及，被告即拿出本件支
          票要伊自己填寫，借伊交付戊○○給付上開款項，後被告因無力兌付，打
          電話要伊將該支票索回，伊因此與被告爭吵，被告則告訴伊要報遺失等語
          情節甚詳（參見台灣桃園地方法院檢察署偵查卷六頁、台灣板橋地方法院
          檢察署偵查卷八頁、九頁、十六頁、十七頁、本院八十八年五月二十七日
          、八十九年三月二十一日訊問筆錄），雖被告否認與被告係男女朋友關係
          云云，然另據證人即被告友人丙○○證稱：被告有帶乙○○到伊家住，伊
          當乙○○是被告的女友，伊曾聽被告講桃園縣龍潭鄉○○路○段三七八巷
          二十八號房屋是用乙○○名字承租等語（參見本院八十八年十一月二日訊
          問筆錄），而被告亦自承：龍潭中原路租處房屋之電話及伊使用之呼叫器
          ，是伊拿錢叫乙○○去辦的等語（參見本院八十八年十月十四日訊問筆錄
          ），核與證人乙○○提出之裝機電信費收據二紙相符，足見被告與乙○○
          間往來甚密，關係應係匪淺，是乙○○指述其與被告係男女朋友密切關係
          之情，尚非不可採信。
    （二）再據證人乙○○證稱：伊曾代被告填具簽發支票約有七紙，即被告借其友
          人甲○○支付涵玉樓酒店帳款一紙（票號：ＦＡＺ0000000）、借
          伊支付水電工程款之本件支票一紙、支付被告鋁窗工程款一紙、支付被告
          修車款三紙及借伊支付會款四萬元支票一紙，其中支付鋁窗款項之支票，
          票號為ＦＡＺ0000000，因到期後被告無法兌現，被告又將該紙支
          票取回撕掉等語（參見台灣板橋地方法院檢察署偵查卷八頁、九頁及林秀
          玉於本院提出之書函所述、本院八十九年三月七日訊問筆錄），而被告亦
          自承：乙○○曾幫伊開過借甲○○支付酒店帳款三萬七千元之支票，也幫
          伊開過票號ＦＡＺ0000000號支票，交付修車行支付修車費，後因
          車子未修好，又將支票拿回等情（參見本院八十九年三月七日、八十九年
          三月二十七日訊問筆錄），二人上開所述支票情形與中國農民銀行板橋分
          行八十八年十二月二十三日（八八）農板字第三五二號函稱「其中票號Ｆ
          ＡＺ0000000，已兌現，依背書顯示為郭進忠、甲○○，票號ＦＡ
          Ｚ0000000作廢，票號ＦＡＺ0000000及ＦＡＺ00000
          00均尚未回籠」等情亦大致相符，且被告就其提出之票號ＦＡＺ00
          00000、ＦＡＺ0000000、ＦＡＺ0000000、ＦＡＺ0
          000000等支票之存根聯上有乙○○記載筆跡，亦無爭執，足見林秀
          玉確曾代被告填具簽發多紙支票，由此益見乙○○與被告間關係密切。且
          觀諸本件支票（票號：ＦＡＺ0000000）前後，均係被告委由林秀
          玉代為填具簽發支票，堪見其二人同行往來密切，而本件支票金額亦非巨
          ，乙○○顯無盜用被告本件支票之必要，況據被告供稱：支票均係伊自己
          保管等語（參見本院八十八年十月十四日訊問筆錄），則乙○○亦難盜用
          被告本件支票而不為被告所知，從而乙○○上開證述之情，應較為可採，
          是被告申報掛失本件支票之前，已明知該支票係其借予乙○○支付水電工
          程款之用應屬無訛，被告辯稱：係乙○○趁機竊用伊之本件支票云云，則
          與其和乙○○當時之密切關係不合，有違常情，自難採信。
    （三）此外，復有票據交換所退票理由單、上開支票、掛失止付票據提示人資料
          查報表、票據掛失止付通知書、遺失票據申報書等影本附卷可稽，被告上
          開所辯，要屬諉責之詞，自不足採。其罪證明確，犯行堪以認定。
二、核被告丁○○所為，係犯刑法第一百七十一條第一項之誣告罪。爰審酌被告之素
    行、犯罪動機、目的、手段、所生之危害及犯罪後之諉責態度等一切情狀，量處
    如主文所示之刑，並諭知易科罰金之折算標準。又被告前未曾受有期徒刑以上刑
    之宣告，有臺灣高等法院檢察署刑案紀錄簡覆表在卷可稽，其係一時失慮觸犯本
    件刑罰，經此教訓應知警惕，當無再犯之虞，本院因認對被告所處之刑以暫不執
    行為適當，爰併予宣告緩刑二年，以啟自新。
據上論斷，應依刑事訴訟法第二百九十九條第一項前段，刑法第一百七十一條第一項
、第四十一條、第七十四條第一款，罰金罰鍰提高標準條例第一條前段、第二條，判
決如主文。
本案經檢察官呂永魁到庭執行職務
中      華      民      國    八十九    年      四      月      六      日
                                      臺灣板橋地方法院刑事第六庭
                                          法  官  彭  全  曄
右正本證明與原本無異
如不服本判決應於送達後十日內向本院提出上訴狀
                                          書記官  梁  宜  庭
中    華    民    國      八十九      年     四       月    十二        日
附錄本案論罪科刑法條全文：
刑法第一百七十一條第一項
  未指定犯人，而向該管公務員誣告犯罪者，處一年以下有期徒刑、拘役或三百元以
下罰金。


司法院資訊處製作；財團法人民間司法改革基金會備份。
